【裁判字號】    98,抗,245
【裁判日期】    981116
【裁判案由】    本票裁定
【裁判全文】
臺灣桃園地方法院民事裁定               98年度抗字第245號
抗  告  人  乙○○
相  對  人  甲○○
上列當事人間聲請本票裁定事件，抗告人對於民國98年9 月18日
本院簡易庭司法事務官98年度司票字第6228號裁定提起抗告，本
院裁定如下：
    主  文
抗告駁回。
抗告程序費用新臺幣壹仟元由抗告人負擔。
    理  由
一、按執票人向本票發票人行使追索權時，得聲請法院裁定後強
    制執行，票據法第123 條定有明文。次按本票執票人，依票
    據法第123 條規定，聲請法院裁定許可對發票人強制執行，
    係屬非訟事件，此項聲請之裁定及抗告法院之裁定，僅依非
    訟事件程序以審查強制執行許可與否，並無確定實體上法律
    關係存否之效力，本票發票人所提之時效抗辯，既屬實體法
    律關係存否之抗辯，抗告法院於該非訟事件程序中自不得審
    酌，應裁定駁回抗告（最高法院57年台抗字第76號判例要旨
    及臺灣高等法院暨所屬法院94年法律座談會民事類提案第15
    號研討結果參照）。
二、抗告意旨略以：抗告人於民國87年1 月12日雖確有簽發到期
    日為89年1 月11日、票據金額為新臺幣2,000 萬元之系爭本
    票，然依票據法第22條第1 項規定，票據上之權利，自到期
    日起算3 年間不行使因時效而消滅，是系爭本票票據權利已
    於92年1 月10日消滅，故抗告人自得據此為時效抗辯並拒絕
    給付票款，惟相對人於98年9 月17日向鈞院聲請裁定許可對
    抗告人強制執行，原審竟未察此而仍予准許，爰依法提起抗
    告，請求廢棄原裁定，並駁回相對人於原審之聲請等語。
三、經查，本院依形式上審核相對人於原審執以聲請裁定准予強
    制執行之系爭本票影本（參見原審卷第5 頁），其形式上已
    經記載表明其為本票之文字、一定之金額、無條件擔任支付
    、發票人、發票日、到期日、免除作成拒絕證書等事項，並
    無不應准許之情形，是原審據以為許可強制執行之裁定，於
    法並無不合。至抗告意旨雖稱系爭本票已罹於時效等語，然
    此情縱令屬實，亦屬實體法律關係存否之抗辯，參諸前揭法
    文規定及最高法院判例意旨，應由抗告人另行提起訴訟以資
    解決，尚非本件非訟程序所得審究。從而，本件抗告意旨指
    摘原裁定不當，求予廢棄，為無理由，應予駁回。
四、據上論結，本件抗告為無理由，依非訟事件法第46條、第21
    條第2 項、第24條第1 項，民事訴訟法第495 條之1 第1 項
    、第449 條第1 項、第95條、第78條，裁定如主文。
中    華    民    國    98    年    11    月    16    日
            民事第一庭  審判長法  官  郭琇玲
                              法  官  林哲賢
                              法  官  陳振嘉
上列正本證明與原本無異。
本裁定除以適用法規顯有錯誤為理由，並經本院許可外，不得再
抗告。如提起再抗告，應於收受後10日內，向本院提出再抗告狀
，並繳納再抗告費新臺幣1,000 元。
中    華    民    國    98    年    11    月    17    日
                              書記官  谷貞豫

司法院資訊處製作；財團法人民間司法改革基金會備份。
